【裁判字號】    99,家聲,382
【裁判日期】    991216
【裁判案由】    定扶養費事件
【裁判全文】
臺灣臺中地方法院民事裁定             99年度家聲字第382號
聲  請  人  陳又慈
法定代理人  黃惠玲
相  對  人  陳威志
上列當事人間聲請定扶養費事件，本院裁定如下：
    主  文
相對人應自本裁定確定之日起，至聲請人即未成年子女陳又慈成
年之日止，按月於每月一日，給付聲請人即未成年子女陳又慈扶
養費用新臺幣捌仟元。如遲誤一期履行，其後之給付視為亦已到
期。
本件聲請費用新臺幣壹仟元由相對人負擔。
    理  由
一、(一)按民法第一千一百二十條但書所定扶養費事件，其扶養費
    之給付，法院得依聲請或依職權，命為一次給付或分期給付
    。分期給付遲誤一期履行者，其後之期間視為亦已到期，非
    訟事件法第一百四十條之一第三項、第一百二十七條第二項
    定有明文。(二)關於扶養之程度，應按受扶養權利者之需要，
    與負扶養義務者之經濟能力及身分定之。故扶養費數額之多
    寡，亦應依此情形而為適當之酌定，不得僅以某一唯一標準
    定之（最高法院八十四年度台上字第二八八八號民事判決參
    照）。換言之，未成年子女所得受扶養之程度，應按受扶養
    權利者即未成年子女之需要，與負扶養義務者即父或母之經
    濟能力及身分為適當之酌定。
二、本件聲請意旨略以：聲請人即未成年子女陳又慈（女、民國
    九十三年七月四日生）係關係人黃惠玲與相對人未婚所生，
    且經相對人認領，關係人黃惠玲並與相對人於九十五年一月
    六日，約定聲請人之權利義務之行使或負擔由關係人黃惠玲
    及相對人共同任之。關係人黃惠玲嗣後聲請改定聲請人之監
    護人，經鈞院以九十八年度監字第二三一號民事裁定聲請人
    權利義務之行使或負擔改由關係人黃惠玲任之確定。惟事實
    上聲請人自出生即多由關係人黃惠玲照顧扶養，相對人於上
    開裁定後未曾給付聲請人生活扶養費。爰依非訟事件法第一
    百四十條之一規定，請求相對人應自本裁定確定之日起，至
    聲請人成年之日止，按月於每月一日，給付聲請人扶養費用
    新臺幣（下同）二萬元。如遲誤一期履行，其後之給付視為
    亦已到期等語。
三、相對人則以：相對人為高中畢業，名下有房子、土地，但被
    聲請人假扣押，無汽、機車，亦無存款，之前每月收入一萬
    五千元。目前沒有工作，因此相對人每月只能負擔聲請人二
    千五百元之扶養費等語置辯。
四、查：(一)聲請人係關係人黃惠玲與相對人未婚所生，且經相對
    人認領，關係人黃惠玲並與相對人於九十五年一月六日約定
    聲請人之權利義務之行使或負擔由關係人黃惠玲及相對人共
    同任之。嗣經本院以九十八年度監字第二三一號民事裁定改
    定聲請人權利義務之行使或負擔由聲請人任之確定之事實，
    有全戶戶籍資料查詢結果、本院九十八年度監字第二三一號
    民事裁定在卷可稽，且為相對人所不爭執，是聲請人此部分
    主張，堪信為真實。相對人既為聲請人之父，相對人對伊之
    未成年子女即聲請人依法自負有扶養義務。(二)1.扶養費乃維
    持受扶養權利人生活所需之費用，其費用之需求係陸續發生
    ；且命扶養義務人一次給付鉅額之扶養費總數亦不可能，是
    聲請人請求相對人分期給付扶養費，應為有理。2.行政院主
    計處每年發布之『家庭收支調查報告』，其經常性支出包括
    消費性支出及非消費性支出，其項目則涵括食衣住行育樂及
    保險等生活範圍，且係不分成年人與未成年人一般日常生活
    之消費支出，固非無反映國民生活水準之功能。惟衡諸目前
    國人貧富差距擴大，且漸有Ｍ型化社會之趨勢，在財富集中
    於少數人之情況下，若以該調查報告所載之統計結果作為支
    出標準，如非家庭收入達中上程度者，恐難以負荷。此觀諸
    前揭家庭收支調查報告所載以聲請人居住地域之臺中市市民
    ，九十八年度每人每月平均支出高達二萬三千一百八十五元
    （元以下四捨五入），以一家四口計算，每月支出九萬元以
    上，若家庭總收入未達十萬元以上（按：應有一定比例作為
    儲蓄、置產或投資用）者，顯均無法負擔此一生活支出水平
    ，殆屬顯然。而關係人黃惠玲名下有房屋二間、土地一筆、
    汽車一輛，財產總額六十八萬五千二百八十元，九十八年度
    所得給付總額九十二萬九千六百八十七元、九十七年度所得
    給付總額六十九萬零九百三十元、九十六年度所得給付總額
    九十萬一千八百九十二元。而相對人名下有房屋一間、土地
    二筆，財產總額二百八十九萬四千六百元，九十八年度所得
    給付總額二千三百四十六元、九十七年度所得給付總額三千
    二百九十元、九十六年度無所得資料。聲請人現年滿六歲，
    並無收入及財產。關係人黃惠玲專科肄業，相對人高中畢業
    之事實，除據兩造陳明外，並有本院調取之稅務電子閘門財
    產所得調件明細表在卷可稽。顯見相對人及關係人黃惠玲合
    計之收入應屬中下程度，故以前揭家庭收支調查報告內容作
    為伊等扶養子女所需之標準，顯然過高。本院衡酌：伊等身
    分地位及經濟能力，認以每月一萬六千元作為聲請人扶養所
    需之標準，較為公平妥適。再參相對人為六十七年六月十日
    生、關係人黃惠玲為六十二年十月九日生，均值青壯，受有
    良好教育，均非無工作能力。本院認相對人與關係人黃惠玲
    應依一比一之比例分擔未成年子女之扶養費，亦即聲請人對
    於相對人所得請求之扶養費以每月八千元為適當。聲請人逾
    此數額之請求，則無理由。惟此部分屬未成年子女權利義務
    行使或負擔之內容，本院自得依職權審酌，不受當事人聲明
    之拘束，自不生其餘聲請駁回之問題。(三)又本件係命相對人
    分期給付扶養費，為恐日後相對人有拒絕或拖延之情，而不
    利子女之利益，應依非訟事件法第一百四十條之一第三項、
    第一百二十七條第二項規定，併諭知如相對人遲誤一期履行
    ，其後之給付視為亦已到期，以確保未成年子女即聲請人受
    扶養之權利。
五、依非訟事件法第一百四十條之一第三項、第一百二十二條第
    三項前段，裁定如主文。
中    華    民    國    99    年    12    月    16    日
                  家事法庭      法  官  唐敏寶
以上為正本係照原本作成。
如對本裁定抗告須於裁定送達後十日內向本院提出抗告狀（須附
繕本）。
中    華    民    國    99    年    12    月    16    日
                                書記官  丁文宏

司法院資訊處製作；財團法人民間司法改革基金會備份。
